臺灣高等法院刑事裁定　　　　　　　　　　　　　　九十一年度聲再字第四八七號
　　再審聲請人
　　即受判決人　甲○○　男五十.
　　再審聲請人
　　即受判決人
　　之　配　偶　乙○○　女四十.
　　選任辯護人　王寶蒞　律師
右列聲請人因強盜殺人案件，對於最高法院九十一年度台上字第六四六六號，九十一
年十一月十五日確定判決（本院九十年度重上更（九）字第二五八號，九十一年八月
二十七日第二審判決、臺灣新竹地方法院八十二年度重訴緝字第十八號，八十二年十
月三十日第一審判決，起訴案號：臺灣新竹地方法院檢察署七十九年度偵字第三八三
七號、五四九七號），聲請再審，本院裁定如左：
    主  文
再審之聲請駁回。
    理  由
一、聲請意旨略以：
（一）本件被告固曾參與數件強盜案件，然而罪不至死，今蘭園乙案，被告開車載其
      他被告到現場，自己並未進去。有人持槍並將被害人蘇新發擊斃，被告完全不
      知道，惟被告遭先到案的其他被告推責，致後到案之被告，百口莫辯。惟經歷
      審調查，無任一證人或人犯親眼看到確係被告開槍，按原判決所憑之證物已證
      明其為偽造或變造者，或原判決所憑之證言、鑑定或通譯已證明其為虛偽者，
      為受判決人之利益，得聲請再審，刑事訴訟法第四百二十條第一項第一、二款
      著有明文，查本件原判決所憑者，僅黃清海自白書，所有的證據、筆錄均完全
      圍繞該自白書的內容製作而已，其後經過歷審的查證，已一再確認該自白書的
      內容與事實並不相符：
      １、黃清海不只一次坦陳，把甲○○講進去是因警察說綽號不可以，及與徐財
          星之間有誤會。
      ２、自白書與新竹縣警察局竹東分局民國七十九年八月某日之刑事移送書所載
          犯罪事實內容矛盾，其犯罪事實欄記載「．．．．小馬、小趙分持中共製
          黑星手槍、０．三八吋手槍射殺蘇某中彈二顆當場死亡．．．．」，足證
          黃清海及其被告在受警方訊問時確曾明白說持槍擊發者是小馬、小趙，而
          非說是甲○○，否則，何以警方人員自己手寫之移送書上會如此記載？此
          中可以很清楚地看出自白書背後另有隱情，故自白書所載不實。
      ３、真相是「黃清海根本不知道是誰開的槍」；歷年的筆錄相當紛雜，如果是
          黃親眼所在，筆錄不可能如此紛雜有時寫「不知道」、有時寫「甲○○說
          ．．．」，不一而足。總之，他自稱當時「在屋內」，又怎能同時看到何
          人在屋外開槍？故其自白書不合邏輯也違反經驗法則，不足憑信。
（二）次查前開判決於悠關受判決人生死之緊要事實，多處認定為「略有出入」（第
      二十五頁第四行）、「稍有不符」（同頁倒數第四行）、「證據力雖稍嫌不足
      」（第二十六頁第一、二行），惟對各該略有「出入」、稍有「不符」、證據
      力稍「不足」之證據，竟貿予採信而作出對「刑事被告」不利之認定，其認定
      方向完全相反。
（三）關於槍的部分，原判決先是認定受判決人所辯八十年九月十三日布台新持該槍
      枝射殺王春茂為事實（該案與受判決人完全無關），旋又認定受判決人所述布
      台新八十一年一月始交付該槍予受判決人，乃受判決人之託詞，此認定令人無
      法接受。
（四）查受判決人對於事實欄(一)、(五)二件，並未參與，附表上亦僅四件有參與，其餘
      均是警方硬加，經歷審一再力辯，法官並未詳查。而參與之各件受判決人均未
      傷人，如有人要傷人受判決人亦予規勸，且均是在七十九年蘭花案之後。受判
      決人絕未開槍殺人，此查各案件均無人傷亡，即為明證。
（五）再按法院應予輔佐人以辯論證據證明力之適當機會；輔佐人並得於調查證據時
      詢問證人，刑事訴訟法第一百六十二條、第一百六十三條均著有明文，查本件
      高等法院於審理與調查時均未傳訊輔佐人，辯論豈可能容輔佐人詢問證人或對
      證據予以辯論？最高法院前開判決並未就此點予以審酌，各該法院之判決已嚴
      重違背調查程序。
二、刑事訴訟法第四百二十條規定：「有罪之判決確定後，有左列情形之一者，為受
    判決人之利益，得聲請再審︰一、原判決所憑之證物已證明其為偽造或變造者。
    二、原判決所憑之證言、鑑定或通譯已證明其為虛偽者。三、受有罪判決之人，
    已證明其係被誣告者。四、原判決所憑之通常法院或特別法院之裁判已經確定裁
    判變更者。五、參與原判決或前審判決或判決前所行調查之法官，或參與偵查或
    起訴之檢察官，因該案件犯職務上之罪已經證明者，或因該案件違法失職已受懲
    戒處分，足以影響原判決者。六、因發現確實之新證據，足認受有罪判決之人應
    受無罪、免訴、免刑或輕於原判決所認罪名之判決者。前項第一款至第三款及第
    五款情形之證明，以經判決確定，或其刑事訴訟不能開始或續行非因證據不足者
    為限，得聲請再審。」本件係經最高法院判決確定，聲請人竟對本院九十年度重
    上更（九）字第二五八號判決一併聲請再審，自有違背法律程序，此部分應予駁
    回。
三、經查：
（一）原確定判決於理由欄記載「查原判決除採取共犯黃清海於警訊時之自白書外，
      尚依據卷內其他證據資料，綜合判斷，並非以黃清海之自白書作為唯一證據。
      且原判決於理由欄說明，黃清海自白書內敘述之該案犯罪之基本事實與黃清海
      嗣於偵查中及第一審審理時之供述相符云云，已詳細說明取捨及得心證之理由
      ，雖原判決所認定之事實與黃清海自白書所述內容，略有出入，然此所涉事實
      ，或於判決本旨及結果顯然不生影響或無關犯罪事實之認定（見原確定判決書
      第二五頁）。聲請人指稱原確定判決僅憑黃清海之自白，顯與事實不符。再刑
      事訴訟法第四百二十條第一項第一款、第二款規定聲請再審者，依同法條第二
      項規定，以經判決確定，或其刑事訴訟不能開始或續行非因證據不足者為限，
      始足當之。聲請人指稱黃清海自白與事實不符，係以共犯黃清海歷次供詞及警
      局移送書內容為依據，然未提出確定判決證明原判決所憑證物（即該自白書）
      為偽造或變造，或已證明為虛偽，或有同法第二項之情形，核與刑事訴訟法第
      四百二十條第一項一款、第二款再審理由不符。
（二）聲請意旨（二）以原確定判決認定事實，多處認定為「略有出入」、「稍有不
      符」、「證據力雖稍嫌不足」，顯有瑕疵；聲請意旨（三）指稱原確定判決認
      定聲請人所辯槍枝係布台新八十一年一月交付，不足採信，令聲請人無法接受
      。聲請意旨（四）指摘事實欄(一)、(五)二件，聲請人並未參與，並僅有附表所示
      之四件犯行，法院未加詳查等語。均係就原確定判決認定事實結果，證據取捨
      之方法為爭執，核與刑事訴訟法第四百二十條規定之再審事由，無一相符，自
      非得為再審之理由。
（三）聲請意旨（五）指稱本院九十年度重上更（九）字第二五八號判決調查時，未
      予輔佐人以辯論證據證明力之適當機會，縱然屬實，亦屬有無非常上訴之理由
      ，要非刑事訴訟法第四百二十條規定之法定再審事由。
四、綜上所述，本件聲請人對最高法院九十一年度台上字第六四六六號判決聲請再審
，為無理由。另對本院九十年度重上更（九）字第二五八號判決聲請再審，則有
    違背法律程序，均應予駁回。
據上論斷，應依刑事訴訟法第四百三十三條、第四百三十四條第一項，裁定如主文。
中      華      民      國   九 十 一   年     十 二    月      六      日
                              臺灣高等法院刑事第十四庭
                                  審判長法  官  陳  祐  輔
                                        法  官  洪  昌  宏
                                        法  官  陳  國  文
右正本證明與原本無異。
如不服本裁定應於收受送達後五日內向本院提出抗告書狀。
                                        書記官  蔡  棟  樑
中      華      民      國   九 十 一   年     十 二    月      六      日
